【裁判字號】    98,易,653
【裁判日期】    980630
【裁判案由】    毀損債權
【裁判全文】
臺灣彰化地方法院刑事判決               98年度易字第653號
公  訴  人  臺灣彰化地方法院檢察署檢察官
被      告  甲○○
上列被告因毀損債權等案件，經檢察官提起公訴（98年度偵字第
4003號），本院判決如下：
    主  文
甲○○債務人於將受強制執行之際，意圖損害債權人之債權，而
處分其財產，處有期徒刑伍月，如易科罰金，以新臺幣壹仟元折
算壹日。
    事  實
一、甲○○為址設在彰化縣秀水鄉○○街479 巷3 號日益盛金屬
    有限公司（下稱為日益盛公司）之負責人，而債權人崧凌股
    份有限公司（下稱崧凌公司）因持有其與日益盛公司共同簽
    發免除作成拒絕證書而票面金額新台幣（下同）865,025 元
    之本票1 紙（未記載到期日），並於97年3 月25日提示付款
    ，未獲清償，遂向本院聲請裁定准許強制執行，經本院以97
    年度司票字第663 號民事裁定准予強制執行確定，債權人取
    得上開執行名義後，隨即向本院聲請清償債務之強制執行，
    本院民事執行處以97年度執字第30268 號清償債務事件受理
    在案，並於97年9 月17日前往日益盛公司，會同債權人代理
    人陳冠升及在場人林清銓，對日益盛所有之天車3 台（包括
    馬達）及堆高機1 台施以查封，張貼查封標示，並請日益盛
    公司之不具名之受僱人轉告甲○○上開已查封之天車及堆高
    機委託其保管上開動產。詎其明知上開天車及堆高機遭法院
    查封，未經執行法院之許可，不得將執行法院書記官所施之
    查封標示予以損壞，亦不得毀壞、處分或隱匿查封標的物，
    因其積欠許英明債務，竟萌生意圖損害債權人崧凌公司之債
    權之犯意，向不知情之許英明表示願以上開天車及堆高機抵
    償債務，許英明及許駿霖2 人遂於債務人甲○○將受強制執
    行之際即97年12月8 、9 日，接續將已經查封之堆高機1 台
    及天車之馬達3 台搬離上開查封處所，違背公務員查封標示
    效力而處分其財產。嗣於97年12月9 日下午2 時50分許，本
    院執行處書記官、執達員會同債權人代理人陳冠升至上址進
    行拍賣程序時，發覺上開堆高機1 台及天車之馬達3 台均已
    不在現場，始查悉上情。
二、案經崧凌公司訴由臺灣彰化地方法院檢察署檢察官偵查後起
    訴。
    理   由
一、現行刑事訴訟法為保障被告之反對詰問權，排除具有虛偽危
    險性之傳聞證據，以求實體真實之發見，於該法第159 條第
    1 項明定被告以外之人於審判外之言詞或書面陳述，除法律
    有規定者外，不得作為證據。本件檢察官及被告於本院準備
    程序及審理程序中，並未就本案卷內證據資料之證據能力提
    出爭執，且迄於言詞辯論終結前，均未主張有刑事訴訟法第
    159 條第1 項不得為證據之情形，應認均已同意本案卷內之
    證據資料均得作為本案證據，且經本院審酌後，認無不適當
    之情形，是本案卷內之證據均有證據能力，合先敘明。
二、上揭事實，業據被告甲○○於本院審理中坦承不諱，核與證
    人許駿霖、許英明及告訴代理人陳冠升於偵查中證述明確，
    ，復有本院97年度司票字第663 號民事裁定及確定證明書、
    97年度執字第30268 號查封筆錄、拍賣動產筆錄、動產查封
    登記送達回證及拍賣通知送達回證等附卷可憑，故被告自白
    核與事實相符，洵堪採信。從而，本件事證已臻明確，被告
    上開犯行堪認定，應予依法論科。
三、核被告所為，係犯刑法第139 條違背查封標示效力罪、第35
    6 條損害債權罪。被告事先許英明及許駿霖將查封之堆高機
    1 台及天車之馬達3 台取償抵債而處分其財產，許英明等人
    遂於拍賣前1 、2 日陸續將堆高機及天車之馬達3 台搬離，
    其係對相同法益為持續之侵害，且是同一犯意，法律上應認
    其僅有一行為而屬接續犯。被告利用不知情之人許英明等人
    實施上述犯行，為間接正犯。起訴書雖未敘及被告有違背查
    封效力之犯行，惟該行為與損害債權行為間，有想像競合犯
    裁判上一罪關係，亦為起訴效力所及，本院自得加以審判，
    亦此敘明。被告以一行為而犯上開數罪名，為想像競合犯，
    應從較重之毀損債權罪處斷。爰審酌被告漠視對於法院查封
    效力，公然對抗公權力，事後未與告訴人達成和解，暨考量
    及其素行、生活狀況、智識程度等一切情狀，量處如主文所
    示之刑，並諭知易科罰金之折算標準，以示懲儆。
據上論斷，應依刑事訴訟法第299 條第1 項前段，刑法第139 條
、第356 條、第55條、第41條第1 項前段，刑法施行法第1 條之
1 ，判決如主文。
本案經檢察官鄭少到庭執行職務。
中    華    民    國    98    年    6     月    30    日
                  刑事第六庭
                                法      官  鮑慧忠
以上正本證明與原本無異。
如不服本判決應於收受判決後10日內向本院提出上訴書狀，並
應敘述具體理由。其未敘述上訴理由者，應於上訴期間屆滿後
20日內向本院補提理由書(均須按他造當事人之人數附繕本)
「切勿逕送上級法院」。
告訴人或被害人對於判決如有不服具備理由請求檢察官上訴者，
其上訴期間之計算係以檢察官收受判決正本之日期為準。
中    華    民    國    98    年    6     月    30    日
                                書  記  官  陳秀娟
附錄本案論罪科刑法條全文：
中華民國刑法第139條
（污損封印、查封標示或違背其效力罪）
損壞、除去或污穢公務員所施之封印或查封之標示，或為違背其
效力之行為者，處1 年以下有期徒刑、拘役或3 百元以下罰金。
中華民國刑法第356條
（損害債權罪）
債務人於將受強制執行之際，意圖損害債權人之債權，而毀壞、
處分或隱匿其財產者，處2 年以下有期徒刑、拘役或5 百元以下
罰金。


司法院資訊處製作；財團法人民間司法改革基金會備份。
